【裁判字號】    98,聲,360
【裁判日期】    980430
【裁判案由】    返還提存物
【裁判全文】
臺灣桃園地方法院民事裁定               98年度聲字第360號
聲  請  人  甲○○
相  對  人  乙○○
上列當事人間聲請返還提存物事件，本院裁定如下：
    主  文
聲請駁回。
    理  由
一、本件聲請略以：聲請人前曾依鈞院96年度裁全字第9086號假
    扣押裁定供擔保新台幣（下同）30,000元（97年度存字第14
    5 號）。茲依民事訴訟法第106 條準用第104 條第1 項各款
    之規定，聲請返還前開擔保金等語。並提出本院97年度存字
    第145 號提存書影本、96年度裁全字第9086號民事裁定影本
    、96年度票字第11798 號民事裁定暨確定證明書、本院執行
    命令（97年司執柏字第7784號）、本院民事執行處函（97年
    執全柏字第121 號）影本、扣押薪資債權陳報或聲明異議狀
    影本、本院民事執行處通知（97年司執柏字第7784號）各1
    份為證。
二、按返還擔保金，依民事訴訟法第106 條準用同法第104 條第
    1 項之規定，須符合：(一)應供擔保之原因消滅者；(二)供擔保
    人證明受擔保利益人同意返還者；(三)訴訟終結後，供擔保人
    證明已定20日以上之期間，催告受擔保利益人行使權利而未
    行使，或法院依供擔保人之聲請，通知受擔保利益人於一定
    期間內行使權利並向法院為行使權利之證明而未證明者之要
    件，法院始得裁定返還擔保金。
三、經查，聲請人前以對於相對人有債權存在，向本院聲請對相
    對人之財產為假扣押，經本院以96年度裁全字第9086號裁定
    准許假扣押，聲請人乃遵該假扣押裁定提出30,000元為擔保
    金並以本院97年度存字第145 號提存事件提存後，聲請對於
    相對人之財產執行假扣押，經本院以97年度執全字第121 號
    受理後，對於相對人之財產為假扣押強制執行；嗣聲請人取
    得本院96年度票字第11798 號確定裁定為執行名義，聲請對
    相對人財產強制執行，本院以97年度司執字第7784號強制執
    行事件受理在案，並將前揭假扣押執行事件併入同案執行；
    聲請人復於民國97年8 月12日具狀向本院執行處聲請撤回全
    部執行，並由本院民事執行處以97年司執柏字第7784號通知
    撤銷對相對人之執行命令等情，除聲請人提出上開書證外，
    並經本院調閱96年度裁全字第9086號、97年度執全字第121
    號、97年度司執字第7784號、97年度存字第145 號等本院卷
    宗核閱屬實，固堪認定。
四、惟查，本件聲請人既已依假扣押裁定對相對人之財產為執行
    ，如聲請人所主張之本票債權不存在，即足以對相對人造成
    損害（按如其本票債權經本案勝訴確定，其假扣押即不會造
    成相對人之損害，惟此時其自可依提存法第16條第1 項第3
    款規定逕向原法院提存所聲請返還毋庸法院裁定），故聲請
    人依民事訴訟法第104 條第1 項第1 款主張本件供擔保原因
    消滅云云，尚不足採。又者，聲請人亦未提出任何相對人即
    受擔保利益人同意返還提存物之證明，當無民事訴訟法第10
    4 條第1 項第2 款之適用。末者，聲請人雖曾就其欲保全之
    本票債權，聲請本票裁定准許強制執行，並經本院裁定准許
    確定在案，惟該裁定僅就其形式審查，並未就其權利為實質
    之審理，是亦非民事訴訟法第104 條第1 項第3 款所謂之「
    訴訟終結」，況聲請人並未提出已定20日以上之期間催告受
    擔保利益人行使權利之證明或向法院聲請對受擔保利益人通
    知行使權利之資料，即與民事訴訟法第104 條第1 項第3 款
    返還提存物之法定要件不符。
五、從而，本件返還提存物之聲請，於法不符，應予駁回。爰裁
    定如主文。
中    華    民    國    98    年    4     月    30    日
                  民事第一庭    法  官  陳雪玉
如對本裁定抗告須於裁定送達後10日內向本院提出抗告狀，並應
繳納抗告裁判費新台幣1,000 元。
上列正本證明與原本無異。
中    華    民    國    98    年    5     月    8     日
                                 書記官 吳瓊英


司法院資訊處製作；財團法人民間司法改革基金會備份。
